【裁判字號】    96,重訴,1673
【裁判日期】    970214
【裁判案由】    清償借款
【裁判全文】
臺灣臺北地方法院民事判決            96年度重訴字第1673號
原      告  永豐商業銀行股份有限公司
法定代理人  戊○○
訴訟代理人  甲○○
被      告  芮豐有限公司
兼法定代理  丁○○
人
被      告  丙○○
            乙○○
上列當事人間清償借款事件，本院於民國97年1 月31日言詞辯論
終結，判決如下：
    主      文
被告應連帶給付原告新台幣玖佰貳拾貳萬零佰柒拾元，及如
附表二所示之利息、違約金。
訴訟費用由被告連帶負擔。
本判決第一項於原告以新台幣佰零柒萬元或同面額之中央政府
建設公債九十五年度甲類第一期債票為被告供擔保後，得假執行
。
    事實及理由
一、按當事人得以合意定第一審管轄法院。但以關於由一定法律
    關係而生之訴訟為限。前項合意，應以文書證之，民事訴訟
    法第24條定有明文。查本件兩造所簽訂之綜合授信約定書第
    13條第2 項約明合意以本院為第一審管轄法院，是本院自有
    管轄權。
二、因合併而消滅之公司，其權利義務，應由合併後存續或另立
    之公司承受。公司法第319 條準用同法第75條規定，定有明
    文。查原台北國際商業銀行股份有限公司（以下稱台北國際
    商業銀行）經財政部核准與建華商業銀行股份有限公司（下
    稱建華銀行）合併，台北國際商業銀行為消滅銀行，建華銀
    行為存續銀行，建華銀行並於民國95年11月13日經經濟部核
    准登記更名為永豐商業銀行股份有限公司（以下稱永豐商業
    銀行），原台北國際商業銀行與建華銀行之權利義務關係，
    由合併後存續並更名之永豐商業銀行概括承受。
三、原告起訴主張：被告芮豐有限公司（下稱芮豐公司）於93年
    2 月24日邀得其他被告擔任連帶保證人，向原告申請授信往
    來，與原告立有最高限額新台幣（下同）6,000 萬元之綜合
    授信約定書，並約定如未按期清償，逾期6 個月以內，應另
    按前開利率之10 %加付違約金，逾期6 個月以上者，應另按
    前開利率之20 %加付違約金，嗣後被告芮豐公司於96年6 月
    28日起陸續向原告借款14筆，金額共計為9,549,999 元（如
    附表一所示）。詎被告芮豐公司就前開借款本息，僅繳至如
    附表一所示之最後繳息日，其中編號1 至12號之借款均已屆
    期，債務本金尚欠9,220,373 元，依上開綜合授信約定書第
    5 條第1 項第1 款規定，被告等已喪失期限利益，爰依消費
    借貸及連帶保證之法律關係提起本件訴訟等語。並聲明：（
    一）被告應連帶給付原告9,220,373 元，及如附表二所示之
    利息及違約金。（二）願供擔保，請准宣告假執行。
四、被告部分：
（一）被告芮豐公司、丁○○、丙○○答辯略以：對原告之主張
      無意見等語。
（二）被告乙○○則略以：伊於93年時與原告簽立授信往來申請
      書時，原告之承辦人員告知伊1 年換單1 次。本件原告所
      請求之借款均為芮豐公司於96年間所借，而伊自93年3 月
      31日從芮豐公司離職後未再簽立授信文件，且伊向原告表
      示終止本件之保證責任時，原告之承辦人員表示要寄終止
      之申請書供伊填寫，惟未寄予伊，故伊僅以口頭方式向原
      告表示終止保證責任等語，資為抗辯。
五、得心證之理由：
（一）本件原告主張被告芮豐公司自96年6 月28日起陸續向原告
      借款14筆，金額共計為9,549,999 元（如附表一所示），
      被告芮豐公司就前開借款本息僅繳至如附表一所示之最後
      繳息日，其中編號1 至12號之借款均已屆期，債務本金尚
      欠9,220,373 元，被告丁○○、丙○○為連帶保證人等情
      ，業據其提出與所述相符之授信約定書、付款申請書、放
      款往來明細查詢等件為證，並為被告芮豐公司、丁○○、
      丙○○所不爭執，故原告此部分主張堪認為真實。
（二）被告乙○○不否認曾於93年2 月24日與原告簽立綜合授信
      約定書，惟以前詞置辯，然為原告所否認，是本件應予審
      究者為：被告乙○○是否已通知原告終止本件保證契約而
      毋庸負擔系爭借款之連帶清償責任？茲分述如下：
    1.按當事人主張有利於己之事實者，就其事實有舉證之責任
      ，民事訴訟法第277 條前項定有明文；次按就連續發生之
      債務為保證而未定有期間者，保證人得隨時通知債權人終
      止保證契約。前項情形，保證人對於通知到達債權人後所
      發生主債務人之債務，不負保證責任，民法第754 條定有
      明文。而保證人與債權人約定就債權人與主債務人間所生
      一定債之關係範圍內之不特定債務，預定最高限額，由保
      證人保證之契約，學說上稱為最高限額保證；此種保證契
      約如定有期間，在該期間內所生約定範圍內之債務，不逾
      最高限額者，均為保證契約效力所及；如未定期間，保證
      契約在未經保證人依民法第754 條規定終止或有其他消滅
      原因以前，所生約定範圍內之債務，亦同；故在該保證契
      約有效期間內，已發生約定範圍內之債務，縱因清償或其
      他事由而減少或消滅，該保證契約依然有效，嗣後所生約
      定範圍內之債務，於不逾最高限額者，債權人仍得請求保
      證人履行保證責任，此亦有最高法院77年台上字第943 號
      判例意旨可資參照。
    2.經查，依被告等所簽立之綜合授信約定書第1 條約明本件
      債務範圍為6,000 萬元，該契約書所稱債務或一切債務，
      係指立約人對原告現在及將來所負之票據、借款、保證．
      ．．等債務及其他債務，並包括其利息、遲延利息、違約
      金、損害賠償及其他相關費用，可認被告乙○○與原告所
      簽訂者為未定期間之最高限額保證契約。另查，丙○○雖
      陳稱：乙○○於94年間向伊表示不要再當保證人，伊有告
      知原告之行員，其表示要伊先將授信往來申請書寄給原告
      ，由總行審核看看等語，然此為原告所否認，而丙○○與
      乙○○為姐弟關係，此有戶籍謄本在卷可按，其證詞本難
      免有偏頗之虞，再佐以被告芮豐公司於95 年3月間向原告
      借款時，曾傳送授信往來申請書予原告，此有授信往來申
      請書在卷可佐，而觀諸該授信往來申請書上之記載，被告
      乙○○仍列名為連帶保證人之一，丙○○就此雖陳稱：這
      份授信往來申請書是原告所傳，伊當時向其反應乙○○已
      非連帶保證人，惟原告表示此僅為申請書，還會再簽保證
      書，伊始未將乙○○姓名刪除，在該申請書上蓋章、簽名
      後即傳回原告等語，惟若乙○○確曾通知原告終止系爭保
      證契約，丙○○於回傳前開授信往來申請書時，理應將乙○○之姓名自連帶保證人欄位處刪除，以免日後徒生爭執
      ，當無未將乙○○姓名刪除即回傳該申請書予原告之理，
      是丙○○前開陳述實難以採信。被告乙○○空言主張曾通
      知原告終止系爭保證契約，然未能舉證以實其說，其前開
      答辯實難以採信。是被告乙○○既與原告簽訂未定期間之
      最高限額6,000 萬元之保證契約，被告乙○○又未能舉證
      證明其已於芮豐公司借款前通知原告終止系爭保證契約，
      則其就本件芮豐公司對原告所積欠之前開債務自應負連帶
      清償責任。
六、從而，原告依消費借貸、連帶保證之法律關係，聲明請求如
    主文第1 項所示之本金及利息、違約金，為有理由，應予准
    許。
七、假執行之宣告：原告陳明願供擔保，聲請宣告假執行，核無
    不合，爰酌定相當擔保金額准許之。
八、據上論結，本件原告之訴為有理由，依民事訴訟法第85條第
    2 項、第390 條第2 項，判決如主文。
中    華    民    國    97    年    2     月    14    日
                  民事第一庭法  官  蔡和憲
以上正本係照原本作成。
如對本判決上訴，須於判決送達後20日內向本院提出上訴狀。
中    華    民    國    97    年    2     月    14    日
                            書記官  巫玉媛


司法院資訊處製作；財團法人民間司法改革基金會備份。
